臺灣臺南地方法院刑事判決　　　　　　　100年度訴字第677號
公　訴　人　臺灣臺南地方法院檢察署檢察官
被　　　告　汪信宏
上列被告因違反毒品危害防制條例案件，經檢察官提起公訴（10
0年度毒偵字第758號），被告於審理期日就被訴事實為有罪陳述
，本院聽取當事人之意見後，經合議庭裁定進行簡式審判程序，
並判決如下：
    主  文
汪信宏施用第一級毒品，累犯，處有期徒刑拾月；又施用第二級
毒品，累犯，處有期徒刑肆月。應執行有期徒刑壹年。
    事  實
一、汪信宏前曾因施用毒品案件，經臺灣臺南地方法院以88年度
    毒聲字第1787號裁定送觀察勒戒後，認有繼續施用毒品之傾
    向，再以88年度毒聲字第2199號裁定令入戒治處所施以強制
    戒治，嗣於民國89年2月9日因停止強制戒治交付保護管束而
    釋放，並於89年7月21日因保護管束期滿執行完畢。惟其仍
    不知戒絕毒癮，復於受前揭強制戒治處分執行完畢並釋放後
    之5年內，再因施用毒品案件，經本院以90年度訴字第980號
    分別判處有期徒刑7月及5月，並定應執行刑為有期徒刑11月
    確定。其最近1次再因施用毒品案件，經臺灣高等法院臺南
    分院以97年度上訴字第59號判決判處有期徒刑1年2月，並經
    最高法院以97年度台上字第2422號駁回上訴確定，於98年11
    月20日縮刑期滿執行完畢。
二、詎汪信宏仍未戒除毒癮，復各基於施用第一級毒品海洛因、
    第二級毒品甲基安非他命之犯意，於100年2月24日下午1時
    52分採尿送驗前某時，在其位於臺南市永康區之友人住處，
    分別以將第一級毒品摻入香菸、及以友人所有之鋁箔紙燒烤
    之方式，施用第一級毒品海洛因、第二級毒品甲基安非他命
    各1次。嗣於100年2月24日上午10時35分許，在臺南市○區
    ○○路4段330巷前，因涉嫌搶奪案件遭警方逮捕並帶回警局
    調查，在警方尚未能發覺其本次施用第一、二級毒品犯行之
    前，於接受警方詢問製作筆錄時，即主動自承其有施用第一
    、二級毒品之犯行，並同意採驗尿液送驗，檢驗結果確呈現
    鴉片類及甲基安非他命類陽性反應。
三、案經臺南市政府警察局第五分局報請臺灣臺南地方法院檢察
    署檢察官偵查起訴。
    理  由
一、本件被告汪信宏所犯為死刑、無期徒刑、最輕本刑為三年以
    上有期徒刑以外之罪，亦非屬高等法院管轄之第一審案件，
    其於準備程序進行中，先就被訴事實為有罪之陳述，經法官
    告知簡式審判程序之旨，並聽取公訴檢察官之意見後，依刑
    事訴訟法第273條之1第1項、第273條之2等規定，裁定由受
    命法官獨任進行簡式審判程序，且不受同法第159條第1項、
    第161條之2、第161條之3、第163條之1及第164條至第170條
    所規定證據能力認定及調查方式之限制，合先敘明。
二、前開事實，業經被告汪信宏於本院審理時自白不諱，而被告
    於100年2月24日下午1時52分，經其同意後為警所採集之尿
    液，經送往臺灣檢驗科技股份有限公司以酵素免疫分析法EI
    A 篩檢及氣相層析質譜儀GC／MS檢驗之結果，確呈現嗎啡之
    陽性反應，此有臺灣檢驗科技股份有限公司濫用藥物檢驗報
    告、送驗尿液及年籍對照表各1紙（警卷第6、7頁參見）。
    按海洛因、甲基安非他命係由嗎啡、甲基安非他命經化學合
    成而製得，經施用進入人體後，因代謝而分解又生成嗎啡、
    甲基安非他命，因此施用海洛因、甲基安非他命後，由尿液
    檢驗結果仍為嗎啡、甲基安非他命反應。是以，被告自白於
    前揭時間、地點施用第一、二級毒品海洛因、甲基安非他命
    各1次，而其採尿化驗之結果亦呈現施用海洛因、甲基安非
    他命後之代謝物即嗎啡、甲基安非他命陽性反應，乃屬科學
    上合理之現象，足認被告前揭任意性之自白核與事證相符，
    應堪予採信。
三、復按92年7月9日修正公布、93年1月9日施行之毒品危害防制
    條例第20條、第23條將施用毒品之刑事處遇程序，區分為「
    初犯」及「5年內再犯」、「5年後再犯」；依其立法理由之
    說明：「初犯」，經觀察、勒戒或強制戒治後，應為不起訴
    處分或不付審理之裁定，經觀察、勒戒或強制戒治執行完畢
    釋放後，「5年內再犯」者，因其再犯率甚高，原實施之觀
    察、勒戒及強制戒治既已無法收其實效，爰依法追訴或裁定
    交付審理，至於經觀察、勒戒或強制戒治執行完畢釋放後，
    「5年後再犯」者，前所實施之觀察、勒戒或強制戒治已足
    以遮斷其施用毒品之毒癮，為期自新及協助其斷除毒癮，仍
    適用「初犯」規定，先經觀察、勒戒或強制戒治之程序。從
    而依修正後之規定，僅限於「初犯」及「5年後再犯」2種情
    形，始應先經觀察、勒戒或強制戒治程序；倘被告於5年內
    已再犯，經依法追訴處罰，縱其第3次（或第3次以上）再度
    施用毒品之時間，在初犯經觀察、勒戒或強制戒治執行完畢
    釋放5年以後，已不合於「5年後再犯」之規定，且因已於「
    5年內再犯」，顯見其再犯率甚高，原實施觀察、勒戒或強
    制戒治，已無法收其實效，即應依該條例第10條處罰，至第
    3次（或第3次以上）施用毒品之時間，是否宜有期間限制？
    以多久為適宜？則分屬刑事政策、專門醫學之範圍，非審判
    機關所能決定，有待循立法途徑解決（最高法院95年5月9日
    95年度第7次刑事庭會議決議及97年9月9日97年度第5次刑事
    庭會議決議意旨參照）。查本件被告前曾因施用毒品案件，
    經法院裁定施以強制戒治，嗣於89年2月9日因停止強制戒治
    交付保護管束而釋放，並於89年7月21日因保護管束期滿執
    行完畢，嗣於5年內，再因施用毒品案件，經本院判決判處
    有期徒刑確定，此有臺灣高等法院被告前案紀錄表1份附卷
    可按，是本件被告雖係於受上開強制戒治執行完畢並釋放後
    之5年後，再犯本件毒品危害防制條例第10條第1項、第2項
    之罪，惟因前述5年內曾另再犯施用毒品罪名而屬3犯以上，
    依法仍應予以追訴處罰。故而，本件事證明確，被告上開犯
    行均堪以認定。
四、核被告所為，係犯毒品危害防制條例第10條第1項、第2項之
    施用第一、二級毒品罪。又被告持有第一、二級毒品並進而
    施用，其持有之低度行為應為施用之高度行為所吸收，均不
    另論罪。此外，被告所犯上開二罪間，因犯意個別，行為殊
    異，應予分論併罰。再查，被告前有如犯罪事實欄之論罪科
    刑紀錄，並於98年11月20日縮刑期滿執行完畢，此亦有臺灣
    高等法院被告前案紀錄表1份附卷足憑，故被告於受徒刑執
    行完畢後，5年內故意再犯本件有期徒刑以上之罪，依刑法
    第47條第1項規定，均構成累犯，應各依法加重其刑。又本
    件被告係於警方調查其另犯搶奪案件時，在警方尚未能發覺
    其本次施用第一、二級毒品犯行之前，於接受警方詢問製作
    筆錄時，即主動自承其有施用第一、二級毒品之犯行等情，
    有被告之警詢筆錄及刑事案件移送書各1份在卷可憑，是被
    告於犯罪未發覺前自首，並接受裁判，爰均依自首之例減輕
    ，並依法先加而後減之。此外。本件並無因被告供出毒品來
    源因而查獲其他正犯或共犯之情形，有本院公務電話紀錄表
    1 份在卷可稽（本院卷第12頁參見），是並無毒品危害防制
    條例第17條第1項之適用，亦併此敘明。茲審酌被告前曾因
    施用毒品經法院送觀察、勒戒、強制戒治以及判處徒刑並均
    執行完畢後，卻仍不思戒絕毒癮、革除惡習，顯未能深切悔
    改並記取教訓，惟念及被告施用毒品之犯行，在本質上乃屬
    自我戕害身心健康之行為，及其犯後尚知坦承犯行，態度良
    好，兼衡其犯罪之動機是因父親過世及失業，心情不佳，國
    中畢業，入監前無業、目前未婚，且罹患AIDS、肝硬化等疾
    病，及其他經濟及家庭等一切情狀，各量處如主文所示之刑
    ，並定其應執行之刑，以資懲戒。公訴檢察官當庭具體求刑
    （應執行刑）有期徒刑1年8月，尚嫌過重，併此敘明。
五、據上論斷，應依刑事訴訟法第273條之1第1項、第299條第1
    項前段，毒品危害防制條例第10條第1項、第2項，刑法第11
    條前段、第62條前段、第47條第1項、第51條第5款，判決如
    主文。
本案經檢察官王誠到庭執行職務。
中    華    民    國   100    年    7     月    29    日
                  刑事第六庭  法  官  林臻嫺
以上正本證明與原本無異。
如不服本判決應於收受本判決後10日內向本院提出上訴書狀，並
應敘述具體理由。其未敘述上訴理由者，應於上訴期間屆滿後20
日內向本院補提理由書狀（均須按他造當事人之人數附繕本）「
切勿逕送上級法院」。
                              書記官  洪培綺
中    華    民    國   100    年    7     月    29    日
附錄本案論罪科刑法條全文：
毒品危害防制條例第10條
施用第一級毒品者，處 6 月以上 5 年以下有期徒刑。
施用第二級毒品者，處 3 年以下有期徒刑。